臺灣板橋地方法院刑事判決　　　　　　 100年度易字第2675號
公　訴　人　臺灣板橋地方法院檢察署檢察官
被　　　告　陳志青
　　　　　　林錦松
上列被告因竊盜等案件，經檢察官提起公訴（100 年度偵字第47
45號），本院判決如下：
    主  文
陳志青犯竊盜罪，累犯，處有期徒刑伍月，如易科罰金，以新臺
幣壹仟元折算壹日；又犯竊盜罪，累犯，處有期徒刑肆月，如易
科罰金，以新臺幣壹仟元折算壹日。應執行有期徒刑捌月，如易
科罰金，以新臺幣壹仟元折算壹日。
林錦松無罪。
    事  實
一、陳志青曾因毒品案件，經臺灣士林地方法院以98年度審訴字
    第631 號判決判處有期徒刑7 月確定，於民國99年6 月12日
    縮刑期滿執行完畢。詎猶不知悔改，竟基於意圖為自己不法
    所有之竊盜犯意，於99年10月初某日凌晨2 、3 時許，穿著
    反光背心並戴手套，佯裝工人前往臺北縣土城市（現改為新
    北市土城區○○○路○ 段129 號及135 號之「順風巨星大樓
    」外，徒手竊取安裝於大樓騎樓樑柱上之消防栓青銅蓋4 個
    得手。復基於意圖為自己不法所有之竊盜犯意，於99年10月
    間某日，以上開方式前往新北市○○區○○路2 段56號之「
    天京大樓」外，徒手竊取安裝於大樓騎樓樑柱上之消防栓青
    銅蓋2 個得手。嗣於99年10月27日陳志青因另案為警查獲，
    在未經有偵查權之機關或公務員發覺前，主動向警員承認上
    開之犯行而願接受法院裁判，始查悉上情。
二、案經臺北市政府警察局移送臺灣板橋地方法院檢察署檢察官
    偵查起訴。
    理  由
壹、被告陳志青部分：
一、證據能力：
（一）證人即「順風巨星大樓」社區總幹事林聰榮及「天京大樓
      」管委會總幹事何志宗於警詢之證述，經檢察官及被告陳
      志青於本院審理時同意將該等證據資料列為證據調查，本
      院審酌上開證據資料作成時之情況，並無強暴、脅迫、利
      誘、詐欺或其他不正方法等不適當之情形，爰依刑事訴訟
      法第159 條之5 第1 項規定，認均具有證據能力。
（二）證人林聰榮及何志宗於偵查中已於供前具結，且檢察官訊
      問並無違背程序規定，以該供述作成之客觀條件及環境，
      並無顯不可信之情況，且被告陳志青捨棄而不行使對上開
      證人之詰問權，上開證人於偵查中之證詞復經本院於審理
      期日提示予被告陳志青並告以要旨，履踐合法證據調查程
      序，是上開證人於偵查中之證詞，自均具有證據能力而得
      採為本案證據使用。
二、訊據被告陳志青對於上開犯罪事實於警詢、偵查及本院審理
    中坦承不諱，核與證人林聰榮及何志宗於警詢、偵查中之證
    述情節大致相符，足認被告陳志青任意性自白與事實相符。
    另關於被告陳志青所竊取消防栓青銅蓋之數量，據證人林聰
    榮於警詢、偵查中之證述：共有8 個青銅蓋遭竊（偵卷第14
    頁、第105 頁），被告陳志青於本院審理時供稱：伊僅竊得
    4 個青銅蓋（本院卷第82頁），又證人何志宗於警詢時則證
    述：共有5 個青銅蓋遭竊（偵卷第17頁），被告陳志青於本
    院審理時則供稱：僅竊得2 個（本院卷第82頁反面），均與
    公訴意旨所指各竊取約10個之數量不符，而卷內亦無其他證
    據經舉證證明被告陳志青所竊取之數量究竟為何，基於罪疑
    唯輕，爰認定被告陳志青所竊取系爭消防栓青銅蓋之數量如
    上揭所述，附此敘明。綜上所述，本件事證明確，被告陳志
    青之犯行堪以認定，應依法論科。
三、核被告陳志青所為，係犯刑法第320 條第1 項之竊盜罪。被
    告陳志青所犯二罪，其犯意各別，時間不同、行為互殊，應
    分論併罰。又被告陳志青有上揭科刑及執行紀錄，有臺灣高
    等法院被告前案紀錄表1 份在卷可按，其受有期徒刑執行完
    畢後，5 年以內故意再犯本件有期徒刑以上之二罪，均為累
    犯，均應依刑法第47條第1 項之規定加重其刑。查被告陳志
    青另案經臺北市政府警察局員警查獲後，主動向警方供出上
    開犯罪事實，警方始得查獲本件被告陳志青上開竊盜犯行，
    此有本院依職權詢問查獲員警林文福之公務電話紀錄1 紙在
    卷可按，是被告陳志青主動供出其各該竊盜犯行，並接受裁
    判，堪認上開所示之犯行合於自首要件，爰均依刑法第62條
    前段規定減輕其刑，並依法先加後減之。爰審酌被告陳志青
    正值青壯，不思己力賺取財物，竟為貪圖一己之私利，而為
    上開竊盜犯行，且所竊取之物品為消防栓青銅蓋，已嚴重影
    響社會消防安全甚鉅，無視於社會安全之維護，並兼衡其犯
    罪之手段、目的、動機、竊取之數量與價值，犯罪後坦承犯
    行之態度等一切情狀，分別量處如主文所示之刑，並定其應
    執行之刑，暨諭知易科罰金之折算標準。
貳、無罪部分：
一、公訴意旨略以：被告林錦松明知被告陳志青於99年10月初某
    日所竊之消防栓青銅蓋7 個係來路不明之贓物，竟仍基於故
    買贓物之犯意，於99年10月初某日凌晨2 、3 時許後之某時
    ，在其所經營、位於新北市○○區○○路262 號之資源回收
    場內，向陳志青以每公斤新臺幣（下同）105 元，共計約
    1,000 元之價格收購故買之。因而認被告林錦松係犯刑法第
    349 條第2 項之故買贓物罪嫌等語。
二、按犯罪事實應依證據認定之，無證據不得認定犯罪事實；不
    能證明被告犯罪者，應諭知無罪之判決，刑事訴訟法第154
    條第2 項、第301 條第1 項分別定有明文。又事實之認定，
    應憑證據，如未能發現相當證據，或證據不足以證明，自不
    能以推測或擬制之方法，為裁判基礎；且認定犯罪事實所憑
    之證據，雖不以直接證據為限，間接證據亦包括在內，然而
    無論直接證據或間接證據，其為訴訟上之證明，須於通常一
    般之人均不致有所懷疑，而得確信其為真實之程度者，始得
    據為有罪之認定，倘其證明尚未達到此一程度，而有合理之
    懷疑存在而無從使事實審法院得有罪之確信時，即應由法院
    為諭知被告無罪之判決，有最高法院40年台上字第86號判例
    、76年台上字第4986號判例可資參照。次按刑事訴訟法第16
    1 條已於91年2 月8 日修正公布，修正後同條第1 項規定：
    檢察官就被告犯罪事實，應負舉證責任，並指出證明之方法
    。因此，檢察官對於起訴之犯罪事實，應負提出證據及說服
    之實質舉證責任。倘其所提出之證據，不足為被告有罪之積
    極證明，或其闡明之證明方法，無從說服法官以形成被告有
    罪之心證，基於無罪推定之原則，自應為被告無罪判決之諭
    知，更有最高法院92年台上字第128 號判例意旨足參。
三、公訴人認被告林錦松涉有前開犯行，無非以證人即被告陳志
    青於警詢及偵查中之證述，與資源回收名片影本1 紙、被告
    陳志青手機電話簿螢幕翻拍照片1 紙及法務部調查局測謊報
    告書1 紙為其論據。訊據被告林錦松堅詞否認有何故買贓物
    之犯行，辯稱：伊先前已因贓物案經法院判刑確定也記取教
    訓，且消防設備利潤微薄，關乎人命，伊不可能再犯本罪等
    語。
四、經查：
（一）證人陳志青於99年10月27日警詢時陳稱：伊迄今共拔取消
      防栓青銅蓋3 次，約得手20個消防栓青銅蓋，資源回收場
      老闆林先生以每公斤約70-80 元價格向伊購買，伊共約獲
      取1000元，1 個消防栓不到1 公斤等語（偵卷第6 頁），
      嗣於100 年4 月21日偵查中則證述：伊共竊取13個消防栓
      青銅蓋，1 個賣100 元，分2 次賣，1 次賣500 元，1 次
      賣800 元，並非賣給林錦松，先前賣破銅爛鐵給林錦松係
      直接過去，並未事先打電話等語（偵卷第140-141 頁），
      又於同年7 月5 日偵查中證述：伊共得手20個消防栓青銅
      蓋，第1 次所竊取之10個，其中7 個賣給林錦松，林錦松
      說1 公斤可收購105 元，伊想說7 個剛好1000元，1 個消
      防栓有1 公斤多等語（偵卷第171 頁），最後於本院審理
      時又證稱：伊沒有賣消防栓青銅蓋給林錦松，當初因另案
      毒品案件經警查獲時，剛好林錦松之資源回收場沒有關，
      伊就說是賣給林錦松等語（本院卷第81頁），由上述可見
      ，證人陳志青就販賣消防栓青銅蓋之數量、每公斤可賣出
      之價格、販賣之次數以及販賣之對象，始終均未能有一致
      之說詞且前後矛盾，是其所述內容是否可信，已非無疑，
      再者，將證人陳志青上開警詢及7 月5 日偵查中對於被告
      林錦松不利之證述相互勾稽比較，亦可見關於販賣之數量
      ，證人陳志青先稱賣給林錦松20個，嗣後改稱賣給林錦松
      7 個，就此販賣之數量差距甚大，且均已明確證述具體之
      數量，已絕非記憶不清所致，又關於賣出價格，先於警詢
      時陳稱每公斤約70-80 元，嗣於偵查中則改稱每公斤賣出
      105 元，兩者差距非微，究竟何者為真，證人陳志青未為
      合理交代，又據證人陳志青上開證述其竊取10個消防栓青
      銅蓋，何以證人陳志青僅變賣一部分即7 個青銅蓋給被告
      林錦松，另外3 個則留在家中，亦與常情有違，且依檢察
      官所舉之證據，亦未見警方在證人陳志青家中扣有任何消
      防栓青銅蓋，顯見證人陳志青上開所述並無任何佐證以證
      其實，再佐以證人陳志青於本院審理時，經檢察官及本院
      再三確認，證人陳志青仍已明確表示其於100 年7 月5 日
      偵查中不利於被告林錦松之證述，係出於虛偽之陳述（本
      院卷第81頁反面），從而，證人陳志青上開不利被告林錦
      松之證述，前後矛盾不一，顯難以採信。另檢察官固然提
      出資源回收名片影本1 紙及被告陳志青手機電話簿螢幕翻
      拍照片1 紙，至多證明證人陳志青曾經取得被告林錦松之
      名片及電話，並無法率即推論證人陳志青販賣系爭贓物給
      被告林錦松，況依卷內證人陳志青所使用行動電話門號00
      00000000號，於99年10月間並無與被告林錦松所使用之00
      00000000號之電話有何通聯紀錄，此有行動電話門號0000
      000000號之通聯紀錄1 份在卷可佐（偵卷第114-129 頁）
      ，是上開證據無法作為被告林錦松有故買贓物之佐證，應
      無疑義。
（二）按被告並無自證無罪之義務，是其否認犯罪所持之辯解，
      縱無可取，仍不得因此資以為反證其犯罪之論據。本件被
      告林錦松雖經檢察官送請法務部調查局實施測謊鑑定結果
      ，被告林錦松就其是否收購被告陳志青消防栓青銅蓋等事
      項，呈情緒波動之反應，認係說謊，固有該局100 年6 月
      22日調科參字第10000378860 號報告書1 份在卷足憑（參
      見偵查卷第181 頁），惟查：上開測謊鑑定結果，僅能說
      明被告林錦松否認犯罪之言詞反應係屬說謊，究非可執此
      否認犯罪之辯解，認為實體上施測之結果已符合待證事實
      需求而具證據能力（最高法院91年度台上字第4574號判決
      採同一見解），是以尚難以被告林錦松否認犯罪呈現說謊
      之情緒波動反應，遽採為其有上開犯行之證據。
五、綜上所述，本件公訴人所舉證人陳志青之證述缺乏憑信性，
    已如前述，其餘所舉證據，均不足證明被告林錦松確實涉及
    前開故買贓物犯行，是尚難僅憑證人陳志青之單一指訴，即
    超越合理懷疑，公訴人舉證尚有未盡，揆諸首揭法條及判例
    意旨，不能證明被告林錦松犯罪，即應依法為無罪之諭知。
參、告發偽證部分：
    審酌證人陳志青於100 年7 月5 日偵查中具結證述，應據實
    證言，卻對於案情有重要關係之事項，即於被告林錦松是否
    故買陳志青所竊取之上開青銅蓋之贓物等詞，涉嫌故為虛偽
    陳述，嚴重妨害司法公正與正確性，而證人陳志青於本院審
    理時亦坦承該次證述係虛偽陳述而作偽證等語（本院卷第81
    頁），此部分另由本院依法函送告發證人陳志青偽證罪嫌，
    併予指明。
據上論斷，依刑事訴訟法第299 條第1 項前段、第301 條第1 項
，刑法第320 條第1 項、第41條第1 項前段、第8 項、第47條第
1 項、第62條前段、第51條第5 款，刑法施行法第1 條之1 第1
項、第2 項前段，判決如主文。
本案經檢察官曾揚嶺到庭執行職務。
中    華    民    國   100    年    11    月    30    日
                   刑事第七庭  審判長法  官  陳 伯 厚
                                     法  官  蘇 揚 旭
                                     法  官  魏 俊 明
上列正本證明與原本無異。
如不服本判決，應於判決送達後10日內敘明上訴理由，向本院提
出上訴狀 (應附繕本) ，上訴於臺灣高等法院。其未敘述上訴理
由者，應於上訴期間屆滿後20日內向本院補提理由書「切勿逕送
上級法院」。
                                     書記官  朱 烈 稽
中    華    民    國   100    年    11    月    30    日
附錄本案所犯法條全文
中華民國刑法第320條
（普通竊盜罪、竊佔罪）
意圖為自己或第三人不法之所有，而竊取他人之動產者，為竊盜
罪，處5  年以下有期徒刑、拘役或 5 百元以下罰金。
意圖為自己或第三人不法之利益，而竊佔他人之不動產者，依前
項之規定處斷。
前二項之未遂犯罰之。